臺灣高等法院高雄分院刑事判決　　 96年度上更(一)字第177號
上　訴　人
即　被　告　甲○○
上列上訴人因違反臺灣地區與大陸地區人民關係條例等案件，不
服臺灣高雄地方法院92年度訴字第1885號中華民國93年1 月8 日
第一審判決（起訴案號：臺灣高雄地方法院檢察署92年度偵緝字
第1239號、第1060號），提起上訴，判決後，經最高法院發回更
審，本院判決如下：
    主  文
原判決關於甲○○部分撤銷。
甲○○共同違反不得使大陸地區人民非法進入臺灣地區之規定，
累犯，處有期徒刑拾月，減為有期徒刑伍月，如易科罰金，以銀
元參佰元即新台幣玖佰元折算壹日。
    事  實
一、甲○○曾於民國85年間，因犯妨害自由罪，經臺灣高雄地方
    法院判處有期徒刑6 月，緩刑4 年確定，嗣經撤銷緩刑；復
    於86年間，因違反槍砲彈藥刀械管制條例案件，經同法院判
    處有期徒刑9 月確定，二案經接續執行，於87年10月29日執
    行完畢，猶不知悔改。緣大陸地區女子陳雪珍欲使其女陳秋
    珍進入台灣地區工作，經由已嫁入台灣地區之大陸地區女子
    陳鶯金（即陳雪珍之妹）介紹綽號「小夏」之大陸地區姓名
    年籍不詳之成年男子，與甲○○、施建興（已判決確定）取
    得聯絡，共謀以假結婚之方式，引進大陸女子陳秋珍進入台
    灣地區，遂於90年8 月間，經由施建興之媒介得假結婚對象
    乙○○（已經判決確定），承諾乙○○至大陸辦理假結婚時
    給付其新台幣（下同）10,000元，申請大陸女子入境時給付
    5,000 元，大陸女子入境後給付15,000元，之後並每月給付
    15,000元。甲○○、施建興、乙○○與陳雪珍、陳鶯金及綽
    號「小夏」不詳姓名成年男子，均明知大陸地區人民未經許
    可，不得以非法方法進入臺灣地區，且明知大陸地區女子陳
    秋珍並無與乙○○結婚之真意，其來台目的係在工作，竟共
    同基於使大陸地區女子陳秋珍非法進入臺灣地區，復與陳秋
    珍共同基於使公務員將不實事項登載於職務上所掌公文書及
    行使之犯意聯絡，由甲○○、施建興、乙○○3 人於90年11
    月29日，同往大陸福建省福清市，並於91年2 月8 日，由乙
    ○○與大陸地區女子陳秋珍共同至大陸地區福建省福州市公
    證處為虛偽公證結婚之登記手續，取得形式上之配偶身份，
    並領得該公證處發給之結婚公證書。嗣乙○○於同月11日返
    國後，於同年3 月7 日，向財團法人海峽交流基金會（下稱
    海基會）申請驗證，取得海基會之證明，復於同日持上開結
    婚公證書、海基會之證明，至高雄市鼓山區戶政事務所填具
    陳秋珍為其配偶等不實內容之「結婚登記申請書」，據以申
    請辦理結婚之戶籍登記，致使不知情之該戶政事務所公務員
    陷於錯誤，將上開不實結婚事項登載於職務上所掌之戶籍登
    記簿公文書上，足以生損害於戶政機關對結婚登記及戶籍資
    料管理之正確性；復於同年3 月14日由甲○○填具大陸地區
    人民進入臺灣地區旅行證申請書，並持以行使上開不實之戶
    籍謄本及保證書、結婚證明書，向內政部警政署入出境管理
    局申請陳秋珍來台探親之大陸地區人民進入臺灣地區旅行證
    ，使內政部警政署入出境管理局核准發給旅行證，於91年4
    月24日入境台灣地區。
二、案經高雄市政府警察局移送臺灣高雄地方法院檢察署檢察官
    偵查起訴。
    理  由
甲、程序方面：
一、證人林水軍、陳鶯金、陳秋珍、楊恒華於警詢中所為之陳述
    ，及證人施建興、陳秋珍於檢察官偵查中所為之陳述係在民
    國92年9 月1 日新修正之刑事訴訟法施行之前，依刑事訴訟
    法施行法第7 條之3 但書規定，其效力不受影響，應具有證
    據能力。
二、按被告以外之人於審判外之言詞或書面陳述，除法律有規定
    者外，不得作為證據，刑事訴訟法第159 條第1 項定有明文
    。又被告以外之人於審判外之陳述，雖不符前4 條之規定，
    而經當事人於審判程序同意作為證據，法院審酌該言詞陳述
    或書面陳述作成時之情況，認為適當者，亦得為證據。當事
    人、代理人或辯護人於法院調查證據時，知有第159 條第1
    項不得為證據之情形，而未於言詞辯論終結前聲明異議者，
    視為有前項之同意，刑事訴訟法第159 條之5 亦定有明文。
    關於陳秋珍之大陸地區進入臺灣地區旅行證申請書、旅行證
    保證書、乙○○與陳秋珍之結婚公證書、戶籍謄本、內政部
    92年12月3 日境信昌字第09210376610 號函及附件、高雄市
    鼓山區戶政事務所92年12月17日高市鼓戶字第0920006905號
    函、高雄市政府警察局鼓山分局96年8 月3 日函、本院96年
    8 月20日電話查詢紀錄表等證據，被告於本院行準備程序時
    ，均明確表示對於證據能力不爭執（見本院卷第33頁），且
    未於本院言詞辯論終結前聲明異議，本院審酌前開陳述作成
    時之情況均屬正常，且與本案相關之待證事實具有關連性，
    認適當作為證據，依前開刑事訴訟法第159 條之5 第2 項之
    規定，認上開證據均具有證據能力。
三、又按被告以外之人於審判中滯留國外或所在不明而無法傳喚
    或傳喚不到者，其於檢察事務官、司法警察官或司法警察調
    查時所為之陳述，經證明具有可信之特別情況，且為證明犯
    罪事實所必要者，得為證據，刑事訴訟法第159 條之3 第3
    款定有明文。因按檢察事務官依法有調查犯罪及蒐集證據與
    詢問告訴人、被告、證人或鑑定人之權限；司法警察（官）
    依法亦具有調查犯罪嫌疑人犯罪情形及蒐集證據等職權，若
    其等所作之筆錄毫無例外的全無證據能力，當非所宜。再者
    ，如上開陳述，係在可信之特別情況下所為，且為證明犯罪
    事實所必要，而於審判程序中發生事實上無法直接審理之原
    因時，若仍不承認該陳述之證據適格，即有未洽，為補救實
    務上採納傳聞法則可能發生之蒐證困難問題，自以使上開陳
    述取得證據能力，始符實體真實發見之訴訟目的。本件證人
    乙○○前於警詢中（91年7 月5 日、91年7 月11日）證稱：
    我經由施建興認識甲○○，過一星期甲○○問我是否要到大
    陸旅遊娶老婆，不用花錢，他會負擔，我答應後，就交付證
    件給甲○○辦理單身證明及護照，甲○○後來通知我在90年
    11月29日至高雄機場等他一起出境，我與甲○○搭機到澳門
    機場出關，搭巴士至福建省福清市，後來甲○○帶陳秋珍與
    我見面，並辦理結婚登記，我與陳秋珍沒有同居或發生性關
    係，我有申請陳秋珍入境探親，在大陸時有見過該綽號「小
    夏」之大陸男子，向境管局申請陳秋珍入境之申請書是甲○
    ○填寫送件，甲○○、施建興2 人仲介我與大陸女子假結婚
    ；甲○○、施建興承諾我去大陸辦理假結婚時給付新台幣（
    下同）1 萬元，申請大陸女子入境時給付5 千元，大陸女子
    入境後給付15,000元，之後並每月給付15,000元等語（見警
    卷第2 頁至第7 頁），惟其於本院前審及本院審理時，經對
    其戶籍地「福建省連江縣東引鄉中柳村2 鄰45號」或居所（
    前戶籍地）「高雄市鼓山區○○○路29巷39號之1 」等處所
    送達，經分別以「留置送達」或「寄存送達」之方式送達，
    有送達證書在本院前審卷第106 頁、第116 頁、本院卷第40
    頁、第49頁、第50頁），又經本院向高雄市鼓山區○○○路
    29巷39號之1 管轄之高雄市政府警察局鼓山分局，及福建省
    連江縣東引鄉中柳村2 鄰45號管轄之連江縣警察局函查證人
    乙○○實際居住之情形，經高雄市政府警察局鼓山分局函覆
    乙○○並未居住在高雄市鼓山區○○○路29巷39號之1 ，有
    該分局96年8 月3 日高市警鼓分偵字第0960015852號函及所
    附設籍該處之人賴瑞宜之筆錄1 份在本院卷第51頁、第52頁
    足憑；至於連江縣警察局雖未函覆，本院遂以電話向其詢問
    ，經答覆乙○○目前已經沒有居住在中柳村45號，亦有本院
    公務電話查詢紀錄表1 份在本院卷第54頁，可見證人乙○○
    目前之所在不明，且傳喚不到，而其上開陳述，係在自由意
    志之情形下所為，客觀上有可信之特別情況，且為證明犯罪
    事實所必要，依上開說明，其於警詢中之證述，自具有證據
    能力。
乙、實體方面：
一、訊據上訴人即被告甲○○雖坦承仲介乙○○至大陸地區與大
    陸女子陳秋珍結婚，惟矢口否認有前揭行使使公務員登載不
    實、使大陸地區人民非法進入台灣地區等犯行，辯稱：當時
    施建興說要仲介幾位朋友到大陸相親，如成功的話，我可以
    得到傭金，亦可順便去玩，我不知道有假結婚之事等語。
二、經查：
（一）證人乙○○於警訊中證稱：我經由施建興認識甲○○，過
      一星期甲○○問我是否要到大陸旅遊娶老婆，不用花錢，
      他會負擔，我答應後，就交付證件給甲○○辦理單身證明
      及護照，甲○○後來通知我在90年11月29日至高雄機場等
      他一起出境，我與甲○○搭機到澳門機場出關，搭巴士至
      福建省福清市，後來甲○○帶陳秋珍與我見面，並辦理結
      婚登記，我與陳秋珍沒有同居或發生性關係，我有申請陳
      秋珍入境探親，在大陸時有見過該綽號「小夏」之大陸男
      子，向境管局申請陳秋珍入境之申請書是甲○○填寫送件
      ，甲○○、施建興2 人仲介我與大陸女子假結婚；甲○○
      、施建興承諾我去大陸辦理假結婚時給付10,000元，申請
      大陸女子入境時給付5,000 元，大陸女子入境後給付15,0
      00元，之後並每月給付15,000元等語（見警卷第2 頁至第
      7 頁）。核與證人即大陸女子陳秋珍於警訊中證稱：我由
      阿姨陳鶯金打電話至大陸家中向我母親表示有人要介紹男
      子與我結婚，婚後可以探親名義入境臺灣打工賺錢，我母
      親給仲介費用予1 名綽號小夏的大陸男子安排假結婚，然
      後91年2 月8 日在福建省福州市公證處與乙○○辦理結婚
      登記，我與乙○○是假結婚，我91年4 月24日入境臺灣，
      入境後沒有與乙○○同住，我來台探親之手續是乙○○辦
      理的等語；偵查中亦證稱：經由大陸1 位夏先生仲介與乙
      ○○辦理假結婚，目的來台打工，與乙○○均無發生性關
      係等情相符（見警卷第10頁、第12頁、91年度他字第3545
      號卷第22頁、第23頁），則乙○○與大陸女子陳秋珍2 人
      雖在大陸有形式上之結婚儀式，然2 人並未同居或發生性
      關係，而乙○○結婚之目的在獲得報酬，陳秋珍結婚之目
      的為方便進入台灣地區工作，足見乙○○與大陸女子陳秋
      珍2 人上開結婚儀式，均非有成立共同家庭之結婚真意，
      係屬假結婚，應可確定。又一般欲前往中國大陸找女子結
      婚者，均需先支付仲介者一定之費用，仲介者始能安排行
      程，仲介者不可能自付費用為他人到大陸介紹結婚女子，
      此為眾所週知之事實。而被告於偵查時供承帶同男方（即
      乙○○）前往大陸，事後並教乙○○辦理陳秋珍入境手續
      （見92年度偵緝字第1239號卷第33頁），於本院前審審理
      時亦供承幫乙○○向內政部入出境管理局辦理陳秋珍之大
      陸地區人民進入臺灣地區旅行證等情觀之（見本院上訴卷
      第146 頁），本件乙○○前往大陸與大陸女子陳秋珍為上
      開假結婚，迄大陸女子陳秋珍申請進入台灣地區，被告均
      全程參與，然乙○○均未支付分文，此與仲介男子前往大
      陸結婚之常情不符，顯然被告自始即知悉本件乙○○與大
      陸女子陳秋珍之結婚，係屬假結婚，是其所辯不知乙○○
      與大陸女子陳秋珍2 人假結婚等語，應屬卸責飾詞，不足
      採信。
（二）乙○○與大陸地區女子陳秋珍共同至大陸地區福建省福州
      市公證處辦理虛偽公證結婚之登記手續，取得形式上之配
      偶身份，並領得該公證處發給之結婚公證書。嗣乙○○於
      同月11日返國後，於同年3 月7 日，向海基會申請驗證，
      取得海基會之證明，復於同日持上開結婚公證書、海基會
      之證明，至高雄市鼓山區戶政事務所填具陳秋珍為其配偶
      等不實內容之「結婚登記申請書」，據以申請辦理結婚之
      戶籍登記；復於同年3 月14日填具大陸地區人民進入臺灣
      地區旅行證申請書，並持以行使上開不實之戶籍謄本、保
      證書及結婚證明書，向內政部警政署入出境管理局申請陳
      秋珍來台探親之大陸地區人民進入臺灣地區旅行證，使內
      政部警政署入出境管理局核准發給旅行證等情，亦有高雄
      市鼓山區戶政事務所高市鼓戶字第0920006905號函所附乙
      ○○與陳秋珍結婚登記所附之結婚登記申請書、海基會證
      明、結婚證明書各1 份（附於原審卷第97頁至第101 頁）
      ，及內政部警政署入出境管理局境信昌字第09310376610
      號函所附陳秋珍申請入境資料大陸地區人民進入臺灣地區
      旅行證申請書、戶籍謄本、大陸地區人民進入臺灣地區保
      證書、結婚證明書各1 份及中華民國台灣地區旅行證1 份
      足稽（附於原審卷第59頁至第67頁）。
（三）又陳秋珍於91年4 月24日入境台灣地區，內政部警政署入
      出境管理局所核發給陳秋珍之中華民國台灣地區旅行證，
      竟由另一大陸女子林芳持陳秋珍該旅行證影本經變造後，
      向香港中華旅行社換取旅行證正本，此有內政部警政署入
      出境管理局境正苑字第0910054451號函附於91年度他字第
      3545號卷第8 頁足憑，此益足證明被告使大陸女子陳秋珍
      以結婚名義進入台灣地區，係另有其他目的，而非單純仲
      介乙○○與大陸女子陳秋珍成立正常家庭關係。
（四）至被告之本院前審選任辯護人提出被告之護照及簽證，以
      證明被告甲○○於91年2 月11日即返回台灣云云；惟查乙
      ○○與大陸女子陳秋珍係於91年2 月8 日，在大陸福建省
      福州市公證處登記結婚，有結婚證書足憑，則被告該簽證
      僅足證明被告係於乙○○與大陸女子陳秋珍結婚後之同年
      2 月11日返回台灣，該護照及簽證尚不足採為被告有利之
      證據。另證人楊恒華雖於本院前審到庭證述：伊同往大陸
      並與大陸女子結婚，並無假結婚情事等語（見本院上訴卷
      第123 頁至第125 頁），然證人楊恒華於警詢時則證稱：
      有1 名男子「德仁仔」說要幫我辦大陸女子假結婚，不用
      任何花費，還有3 萬元酬勞，他帶我找1 名「文雄仔」，
      我把身分證先交給他代辦護照，並辦戶口謄本，後來我們
      11月29日出境到大陸辦理結婚，文雄仔在機場把機票及護
      照給我，並安排吃、住，後來我與胡三妹相親時，她表示
      要真結婚，我因年紀已大，便向甲○○表示我要真結婚，
      所有花費回台會還給他，我便在大陸辦理結婚登記。我們
      出境時，我有聽到甲○○、施建興談到仲介假結婚事宜等
      語（見警訊卷第16頁至第18頁），證人林水軍於警詢時亦
      證稱：施建興說要幫我辦大陸女子假結婚，他幫我辦戶口
      謄本、護照等，我們一行人共6 人於90年11月29日一起到
      大陸，他幫我辦假結婚時，說要給我3 萬元，其他費用皆
      由他負責等語（見警訊卷第19頁至第21頁），可見當初楊
      恒華等一行人與被告甲○○到大陸是要辦理假結婚，而楊
      恒華因大陸女子胡三妹之要求，而改變心意，與胡三妹真
      結婚，因此縱使楊恒華同往大陸並與大陸女子胡三妹真結
      婚，並不影響乙○○上開與大陸女子楊秋珍假結婚之事實
      。又被告前審選任辯護人請求傳訊證人施建興、乙○○、
      鄭鈴耀3 人，該3 人本院前審無法傳喚，有傳票在卷足稽
      。至鄭鈴耀於警訊中僅證述伊亦同往大陸並與大陸女子結
      婚等語，核與本件被告上開犯行，亦無直接關係，其證言
      亦不足採為被告有利之證據。
（五）綜上所述，足見被告甲○○上開所辯，顯係卸責之詞，不
      足採信。本件事證明確，被告犯行，堪以認定。
三、按被告行為後，刑法業經立法院修正或刪除，並經總統於94
    年2 月2 日公布，於95年7 月1 日施行。次按行為後法律有
    變更者，適用行為時之法律。但行為後之法律有利於行為人
    者，適用最有利於行為人之法律。修正後之刑法第2 條第1
    項定有明文。次按量刑前之決定應適用法律階段，須綜合罪
    刑有關之共犯、未遂犯、想像競合犯、牽連犯、連續犯、結
    合犯，以及累犯加重、自首減輕暨其他法定加減原因（如身
    分加減）與加減例等一切情形，綜其全部罪刑之結果而為比
    較後，始得依刑法第2 條第1 項之規定，決定應適用之構成
    要件、加重減輕事由等相關新舊法律，再依所決定適用之新
    舊法，依法量刑（最高法院95年第8 次刑庭會議決議參照）
    ，茲比較新舊法如下：
（一）刑法第28條共犯修正施行前規定「2 人以上共同實施犯罪
      之行為者，皆為正犯」，修正施行後規定「2 人以上共同
      實行犯罪之行為者，皆為正犯」，修法後將完全未參與犯
      罪行為之實行之陰謀共同正犯及預備共同正犯刪除，本件
      被告甲○○與施建興、乙○○、陳秋珍、陳雪珍、陳鶯金
      等人，就前開犯行有犯意聯絡及行為分擔，不論依修正前
      之刑法第28條，或修正後之刑法第28條之規定，均構成共
      同正犯，並無有利或不利之情形，應逕依修正後刑法第28
      條規定，論以共同正犯。
（二）刑法第55條後段有關牽連犯之規定，業於修正後刪除。本
      件被告所犯上開違反臺灣地區與大陸地區人民關係條例、
      使公務員登載不實事項罪，二罪間具有方法、目的之牽連
      犯關係，依修正前即行為時刑法第55條後段規定，應從一
      重之臺灣地區與大陸地區人民關係條例第79條第2 項之罪
      處斷；依修正後之刑法既已刪除牽連犯之規定，則所犯上
      述各罪應依數罪併罰之規定分論併罰，因此比較新舊法之
      規定，以修正前之牽連犯規定較有利於被告。
（三）被告甲○○行為後，臺灣地區與大陸地區人民關係條例第
      79條第1 項已於92年10月29日修正公布，於同年12月31日
      施行，其違反同條例第15條第1 款規定不得使大陸地區人
      民非法進入臺灣地區罪，法定刑由舊法之5 年以下有期徒
      刑、拘役或科或併科新台幣50萬元以下罰金，提高為1年
      以上7 年以下有期徒刑，得併科新台幣100 萬元以下罰金
      ，比較新舊法，以舊法較有利於被告，依刑法第2 條第1
      項前段之規定，應適用最有利於行為人之法律即修正前臺
      灣地區與大陸地區人民關係條例第79條第1 項規定處罰。
      又併科罰金部分，刑法第33條之規定業經變更，修正後刑
      法第33條第5 款規定「罰金：新臺幣1,000 元以上，以百
      元計算之。」，與修正前刑法第33條第5 款規定「罰金：
      1 元以上。」不同。比較新舊法結果，本案關於法定刑罰
      金部分，以舊法較有利於被告。
（四）修正前刑法第47條規定：「受有期徒刑之執行完畢，或受
      無期徒刑或有期徒刑一部之執行而赦免後，5 年以內再犯
      有期徒刑以上之罪者，為累犯，加重本刑至二分之一。」
      ，修正後刑法第47條第1 項規定：「受徒刑之執行完畢，
      或一部之執行而赦免後，5 年以內故意再犯有期徒刑以上
      之罪者，為累犯，加重本刑至二分之一。」查被告於有期
      徒刑執行完畢後5 年之內，故意再犯本件有期徒刑以上之
      罪，不論依修正前之刑法第47條，或修正後之刑法第47條
      第1 項之規定，均構成累犯，對被告而言並無有利或不利
      之情形，自不生新舊法比較之問題，應逕依修正後刑法第
      47 條 第1 項，論以累犯。
（五）被告行為時之刑法第41條第1 項前段規定：「犯最重本刑
      為5 年以下有期徒刑以下之刑之罪，而受6 個月以下有期
      徒刑或拘役之宣告，因身體、教育、職業、家庭之關係或
      其他正當事由，執行顯有困難者，得以1 元以上3 元以下
      折算1 日，易科罰金。」，又被告行為時之易科罰金折算
      標準，修正前罰金罰鍰提高標準條例第2 條前段（現已刪
      除）規定，就其原定數額提高為100 倍折算1 日，則本件
      被告行為時之易科罰金折算標準，應以銀元300 元折算1
      日，經折算為新臺幣後，應以新臺幣900 元折算為1 日。
      惟95年7 月1 日修正公布施行之刑法第41條第1 項前段則
      規定：「犯最重本刑為5 年以下有期徒刑以下之刑之罪，
      而受6 個月以下有期徒刑或拘役之宣告者，得以新臺幣1
      千元、2 千元或3 千元折算1 日，易科罰金。」比較修正
      前後之易科罰金折算標準，以95年7 月1 日修正公布施行
      前之規定，較有利於行為人。
（六）經綜合全部罪刑而為比較結果，本件涉及新舊法比較適用
      者，新法之規定非有利於被告，揆諸上揭說明，就涉及新
      舊法比較適用事項，應依刑法第2 條第1 項前段，適用修
      正前刑法之規定，合先敘明。
四、又按戶籍登記簿為戶政機關之公務員職務上所掌之公文書，
    該戶政機關對於乙○○與大陸女子陳秋珍是否夫妻關係，並
    無實質審查權。則被告明知乙○○與大陸地區女子陳秋珍並
    無結婚之真意，竟安排2 人辦理假結婚，嗣由乙○○持上開
    結婚公證書等文件申辦結婚登記，使該管公務員將此不實事
    項登載於戶籍登記簿，已達行使程度，並足以生損害於前開
    機關對戶籍登記管理之正確性。核被告甲○○所為，係犯修
    正前臺灣地區與大陸地區人民關係條例第79條第1 項之違反
    不得使大陸地區人民非法進入臺灣地區規定罪、刑法第216
    條、第214 條之行使使公務員登載於職務上所掌之公文書罪
    。被告甲○○與施建興、乙○○、陳秋珍、陳雪珍、陳鶯金
    及不詳姓名綽號「小夏」之大陸地區成年男子7 人間，就前
    開行使使公務員登載不實罪；被告與施建興、乙○○、陳雪
    珍、陳鶯金及不詳姓名綽號「小夏」之大陸地區成年男子6
    人間，就前開非法使大陸地區人民進入台灣地區之犯行，均
    有犯意聯絡及行為分擔，均為共同正犯。渠等使公務員登載
    不實之低度行為，為行使之高度行為吸收，不另論罪。本件
    被告所犯上開違反臺灣地區與大陸地區人民關係條例、使公
    務員登載不實事項罪，二罪間具有方法、目的之牽連犯關係
    ，應依修正前即行為時刑法第55條後段規定，應從一重之臺
    灣地區與大陸地區人民關係條例第79條第2 項之罪處斷。又
    被告曾於85年間，因犯妨害自由罪，經原法院判處有期徒刑
    6 月，緩刑4 年確定，嗣經撤銷緩刑；復於86年間，因違反
    槍砲彈藥刀械管制條例案件，經原法院判處有期徒刑9 月確
    定，2 案經接續執行，於87年10月29日執行完畢，有臺灣高
    等法院被告全國前案紀錄表在卷足憑，其於前案執行完畢後
    ，5 年以內故意再犯有期徒刑以上之罪，不論依修正前之刑
    法第47條，或修正後之刑法第47條第1 項之規定，均構成累
    犯，對被告而言並無有利或不利之情形，自不生新舊法比較
    之問題，應逕依修正後之刑法第47條第1 項規定，論以累犯
    ，並依法加重其刑。
五、原審就被告甲○○部分，以被告甲○○罪證明確，因予論罪
    科刑，固非無見，惟查：(一)按修正前臺灣地區與大陸地區人
    民關係條例第15條第1 款規定：「左列行為不得為之：一使
    大陸地區人民非法進入臺灣地區」，其條文用語既為「使」
    ，則該非法進入台灣地區之大陸人民屬該犯罪之客體，自非
    該條項處罰之對象，該大陸地區人民即無該當本罪共犯之可
    能，原審遽認該大陸女子陳秋珍亦為共犯，尚有未洽。(二)被
    告等向內政部警政署入出境管理局申請陳秋珍來台探親之大
    陸地區人民進入臺灣地區旅行證，並持之行使進入台灣地區
    ，惟該旅行證之核發單位內政部警政署入出境管理局有實質
    審查權，被告等此部分行為，不成立行使使公務員登載不實
    犯行（理由後述），原判決認被告等人此部分亦成立行使使
    公務員登載不實罪，亦有未當。(三)又被告與乙○○2 人同往
    內政部警政署入出境管理局申請陳秋珍來台探親之大陸地區
    人民進入臺灣地區旅行證，並未委託他人申請，原審事實欄
    認定乙○○提出委託書委託被告申請該旅行證，亦有未合。
    (四)被告行為後，刑法關於共犯、牽連犯、累犯、罰金刑、易
    科罰金之規定均有修正，原審未及比較適用，尚有未洽。(五)
    查中華民國96年罪犯減刑條例已經於96年7 月4 日公布，自
    96年7 月16日施行。被告犯罪時間在96年4 月24日以前，所
    犯之罪合於中華民國96年罪犯減刑條例第2 條第1 項第3 款
    之減刑條件，且無不予減刑之情形，應減其刑期二分之一，
    原判決就此部分未及審酌，自有未洽。被告甲○○上訴意旨
    ，仍執前詞，否認犯罪，指摘原判決該部分不當，雖無理由
    ，惟原判決關於被告甲○○部分既有上開可議之處，自屬無
    可維持，應由本院將原判決關於被告甲○○部分予以撤銷改
    判。爰審酌被告否認犯罪，且以假結婚方式使大陸女子陳秋
    珍進入台灣地區，影響台灣本地人口就業，及被告有不良前
    科等一切情狀，仍量處有期徒刑10月；再依中華民國96年罪
    犯減刑條例第2 條第1 項第3 款規定，減其宣告刑為有期徒
    刑5 月，並諭知如易科罰金，以銀元300 元即新台幣900 元
    折算1 日。
六、公訴意旨另認：被告等向內政部警政署入出境管理局申請陳
    秋珍來台探親之大陸地區人民進入臺灣地區旅行證，並持之
    行使進入台灣地區，亦成立行使使公務員登載不實犯行云云
    。惟查：臺灣地區與大陸地區人民關係條例第10條第1 項規
    定：大陸地區人民非經主管機關許可，不得進入台灣地區；
    同條第3 項規定：前2 項許可辦法，由有關主管機關擬定，
    報請行政院核定後發布之。又主管機關內政部依該規定擬定
    ，並經行政院核定發布之大陸地區人民進入台灣地區許可辦
    法第17條規定，內政部警政署入出境管理局對大陸地區人民
    進入台灣地區之申請事項，有實質審查之准駁權，是以被告
    等向內政部警政署入出境管理局申請陳秋珍來台探親之大陸
    地區人民進入臺灣地區旅行證，並持之行使進入台灣地區，
    此部分自不成立行使使公務員登載不實罪，又公訴人認被告
    此部分犯行，與前揭論罪科刑部分，有裁判上一罪關係，此
    部分自不另為無罪之諭知。
七、原審同案被告施建興部分，均經原審判處有期徒刑9 月確定
    ，自不另論列，附此敘明。
據上論斷，應依刑事訴訟法第369 條第1 項前段、第364 條、第
299 條第1 項前段、修正前臺灣地區與大陸地區人民關係條例第
15條第1 款、第79條第1 項、刑法第11條前段、第2 條第1 項前
段、第28條、第216 條、第214 條、第47條第1 項，修正前刑法
第55條、第41條第1 項前段、罰金罰鍰提高標準條例第1 條前段
、修正前罰金罰鍰提高標準條例第2 條，中華民國96年罪犯減刑
條例第2 條第1 項第3 款、第7 條、第9 條，判決如主文。
本案經檢察官陳建年到庭執行職務。
中　　華　　民　　國　　96　　年　　9 　　月　　3 　　日
                  刑事第二庭  審判長法  官  林正雄
                                    法  官  陳啟造
                                    法  官  黃壽燕
以上正本證明與原本無異。
如不服本判決應於收受本判決後10日內向本院提出上訴書狀，其
未敘述上訴理由者，並得於提起上訴後10日內向本院補提理由書
狀（均須按他造當事人之人數附繕本）「切勿逕送上級法院」。
中　　華　　民　　國　　96　　年　　9 　　月　　3 　　日
                                    書記官  梁雅華
附錄本件判決論罪科刑法條：
修正前臺灣地區與大陸地區人民關係條例第15條第1 款
左列行為不得為之：
  一使大陸地區人民非法進入臺灣地區。
修正前臺灣地區與大陸地區人民關係條例第79條第1項
  違反第15條第1 款規定者，處5 年以下有期徒刑、拘役或科或
  併科新臺幣50萬元以下罰金。
刑法第216 條
（行使偽造變造或登載不實之文書罪）
  行使第210 條至第215 條之文書者，依偽造、變造文書或登載
  不實事項或使登載不實事項之規定處斷。
刑法第214 條
（使公務員登載不實罪）
  明知為不實之事項，而使公務員登載於職務上所掌之公文書，
  足以生損害於公眾或他人者，處3 年以下有期徒刑、拘役或50
  0 元以下罰金。
